臺灣桃園地方法院刑事判決　　　　　　100年度審訴字第879號
公　訴　人　臺灣桃園地方法院檢察署檢察官
被　　　告　黃振浤
上列被告因偽造文書等案件，經檢察官提起公訴（99年度偵字第
14218 號、100 年度偵字第665 號），被告於本院準備程序進行
中，就被訴事實為有罪之陳述，經本院告知簡式審判程序意旨，
並聽取公訴人及被告之意見後，本院合議庭裁定改依簡式審判程
序審理，茲判決如下：
    主      文
黃振浤攜帶兇器竊盜，累犯，處有期徒刑柒月；又攜帶兇器竊盜
，累犯，處有期徒刑柒月，扣案之自製開鎖起子壹把沒收；又共
同意圖為自己不法之所有，以恐嚇使人將本人之物交付，未遂，
累犯，處有期徒刑肆月；又共同行使偽造私文書，足以生損害於
他人，累犯，處有期徒刑肆月，扣案之偽造之「合解聲明書」壹
份沒收；應執行有期徒刑壹年陸月，扣案之自製開鎖起子壹把、
偽造之「合解聲明書」壹份均沒收。
    事實及理由
一、犯罪事實：
    黃振浤前於民國91、92年間因施用毒品等案件，經本院以92
    年度訴字第1544號判決分別判處有期徒刑7 月、4 月，應執
    行有期徒刑10月確定；復於92年間因偽造文書案件，經本院
    以92年度訴字第1556號判決判處有期徒刑6 月確定，上開三
    罪嗣經本院以93年度聲字第1784號裁定應執行有期徒刑1 年
    3 月確定，已於94年8 月7 日執行完畢（於本案構成累犯）
    。詎其仍不知悔改，分別為下列之犯行：
  (一)意圖為自己不法所有而基於竊盜之犯意，於99年4 月10日7
    時10分前某不詳時間，在桃園縣中壢市○○路105 巷32號前
    ，持客觀上足以對人之生命、身體、安全構成威脅而具有危
    險性，可供作為兇器使用之六角扳手1 把（未扣案），竊取
    張森河所有之車牌號碼950-GHW 號輕型機車車牌1 面，得手
    後旋將該車牌懸掛於原車牌號碼ZNV-695 號之輕型機車上使
    用。嗣於同年12月10日16時40分許，黃振浤騎乘上開輕型機
    車行經桃園縣龍潭鄉○○路與國聯街交岔口時，為警攔檢查
    獲，始悉上情。
  (二)意圖為自己不法所有而基於竊盜之犯意，於99年5 月12日凌
    晨0 時30分許，在桃園縣龍潭鄉○○路67號前，持客觀上足
    以對人之生命、身體、安全構成威脅而具有危險性，可供兇
    器使用之自製開鎖起子1 把，竊取陳三興占有管領之車牌號
    碼3523-TR 號自用小客貨車1 輛，得手後將該車駛至桃園縣
    龍潭鄉○○路242 號前之空地停放，並以帆布遮蓋車體隱匿
    警方查緝。復與堂侄黃志中（涉嫌共同偽造文書及恐嚇取財
    部分，另經臺灣桃園地方法院檢察署檢察官偵查起訴）共同
    基於意圖為自己不法所有及行使偽造私文書之犯意聯絡，由
    黃志中於99年5 月12日10時10分許起迄同日12時30分間，接
    續以0000000000、0000000000手機門號，撥打陳三興留置於
    上揭自用小客貨車內之聯絡手機門號0000000000號，向陳三
    興誆稱上開自用小客貨車駕駛有肇事逃逸之嫌，該自用小客
    貨車刻已由渠等占有中，倘陳三興拒不賠付新臺幣2 萬元之
    和解金，將毀損上開自用小客貨車等語，陳三興聞言雖先心
    生畏怖，惟為取回失車，即佯允黃志中所提條件，並與黃志
    中約定交付贖金之時地，旋即報警處理。黃志中以為計畫得
    逞，即於同日某時，在黃志中位於桃園縣龍潭鄉○○路82號
    之住處內，以「黃雅均」名義偽造內容不實之「合解聲明書
    」1 份，足生損害於黃雅均本人，再交由黃振浤持以向陳三
    興領取贖金。嗣黃振浤於同日16時許，持該偽造之「合解聲
    明書」前往約定之桃園縣龍潭鄉○○路與百年路交岔口處（
    即桃園縣龍潭鄉「百年大鎮社區」前），欲領取贖金之際，
    當場為預先埋伏之員警逮捕，並扣得上揭偽造之「合解聲明
    書」1 份、自製開鎖起子1 把等物，其後於同日17時40分許
    ，在黃振浤引領下，於桃園縣龍潭鄉○○路242 號對面空地
    ，起獲上揭失竊之自用小客貨車1 部，始悉上情。案經桃園
    縣政府警察局龍潭分局報請臺灣桃園地方法院檢察署偵查起
    訴。
二、證據名稱：
  (一)被告黃振浤於本院準備程序及審理中之自白。
  (二)被害人張森河於警詢時之指述、被害人陳三興於警詢、檢察
    官訊問時之指述、證人即共犯黃志中於警詢及檢察官訊問時
    之證述。
  (三)龍潭分局中興派出所搜索扣押筆錄、桃園縣政府警察局龍潭
    分局扣押目錄清單、失車- 案件基本資料詳細畫面報表、車
    牌號碼ZNV-695 號車輛詳細資料、桃園縣政府警察局龍潭分
    局搜索扣押筆錄、扣押物品目錄表、桃園縣政府警察局車輛
    尋獲電腦輸入單、偽造之「合解聲明書」各1 份、贓物認領
    保管單2 紙、刑案蒐證照片12張。
  (四)臺灣高等法院被告前案紀錄表1份。
三、查被告於犯罪後，刑法第321 條第1 項業於100 年1 月26日
    修正公布，於100 年1 月28日生效施行。按行為後法律有變
    更者，適用行為時之法律，但行為後之法律有利於行為人者
    ，適用最有利於行為人之法律，刑法第2 條第1 項定有明文
    。修正前之刑法第321 條第1 項原規定：「犯竊盜罪而有左
    列情形之一者，處六月以上、五年以下有期徒刑：一、於夜
    間侵入住宅或有人居住之建築物、船艦或隱匿其內而犯之者
    。二、毀越門扇、牆垣或其他安全設備而犯之者。三、攜帶
    兇器而犯之者。四、結夥三人以上而犯之者。五、乘火災、
    水災或其他災害之際而犯之者。六、在車站或埠頭而犯之者
    。」；而修正後刑法第321 條第1 項則規定：「犯竊盜罪而
    有下列情形之一者，處六月以上、五年以下有期徒刑，得併
    科新臺幣十萬元以下罰金：一、侵入住宅或有人居住之建築
    物、船艦或隱匿其內而犯之者。二、毀越門扇、牆垣或其他
    安全設備而犯之者。三、攜帶兇器而犯之者。四、結夥三人
    以上而犯之者。五、乘火災、水災或其他災害之際而犯之者
    。六、在車站、埠頭、航空站或其他供水、陸、空公眾運輸
    之舟、車、航空機內而犯之者。」比較修正前後關於刑法第
    321 條第1 項之規定，修正後之刑法第321 條第1 項於第1
    款刪除「於夜間」之文字；於第6 款增加「航空站或其他供
    水、陸、空公眾運輸之舟、車、航空機內」之文字，擴大加
    重竊盜罪之適用範圍，使部分修正前原應適用普通竊盜罪論
    罪科刑之情形，於修正後改論以加重竊盜罪論罪科刑，並增
    加得併科罰金新臺幣10萬元之規定，解釋上應以修正前之規
    定對被告較有利，自仍依刑法第2 條第1 項前段規定，適用
    行為時之法律即修正前刑法第321 條第1 項規定論處。次按
    刑法第321 條第1 項第3 款規定所謂之兇器，其種類並無限
    制，凡客觀上足對人之生命、身體、安全構成威脅，具有危
    險性之兇器均屬之（最高法院79年臺上字第5253號判例可資
    參照），被告本案二次竊盜犯行分別攜帶之六角扳手、自製
    開鎖起子各1 把，皆為鐵製物品，質地堅硬，為足以殺傷人
    生命、身體之器械，顯為具有危險性之兇器。再按刑法第34
    6 條之恐嚇取財罪，係以恐嚇使人生畏怖心而交付財物為要
    件，倘行為人如已實行恐嚇尚未得財即被捕獲，或被害人交
    付財物乃出於警察便利破案之授意，並非因其畏怖心所致，
    均應以恐嚇取財未遂罪論科（最高法院22年非字第112 號、
    42年臺上字第440 號判例意旨參照）。故核被告所為，係犯
    修正前刑法第321 條第1 項第3 款之攜帶兇器竊盜罪、刑法
    第346 條第3 項、第1 項之恐嚇取財未遂罪及第216 條、第
    210 條之行使偽造私文書罪。被告黃振浤與黃志中就犯罪事
    實一(二)所為恐嚇取財未遂及行使偽造私文書部分，具有犯意
    聯絡及行為分擔，應論以共同正犯。其偽造署押為偽造私文
    書之部分行為，不另論罪，偽造私文書而後行使，偽造之低
    度行為應為行使之高度行為所吸收，應依行使論擬。被告所
    犯上開4 罪間，犯意各別，行為互殊，應予分論併罰。被告
    就上開犯行，有如犯罪事實欄所載之前案及執行紀錄，此有
    卷附臺灣高等法院被告前案紀錄表1 份可憑，其於受有期徒
    刑執行完畢後5 年內故意再犯上開有期徒刑以上之罪，為累
    犯，應依刑法第47條第1 項規定加重其刑。被告已著手於恐
    嚇行為之實行而不遂，為未遂犯，依刑法第25條第2 項規定
    ，得按既遂犯之刑減輕之。被告就犯罪事實一(二)之恐嚇取財
    罪部分同時有刑之加重及減輕事由，依法應先加後減之。爰
    審酌被告之前科、素行，及其犯罪之動機、方法、且正值壯
    年，不思上進以正當手段獲取財物，危害社會治安非輕，原
    不宜寬縱，惟念被告終能犯後坦承犯行，犯後態度尚可等一
    切情狀，分別量處如主文所示之刑，並定其應執行刑，以示
    懲儆。至扣案之自製開鎖起子1 把，為被告所有而供其犯本
    案犯罪事實一(二)竊盜部分犯行所用之物，業據被告供承在卷
    ，爰均依刑法第38條第1 項第2 款宣告沒收；又偽造之「合
    解聲明書」上所偽造之「黃雅均」署押2 枚不問屬於犯人所
    有與否，應依刑法第219 條規定諭知沒收；本案扣案之「合
    解聲明書」，是屬被告所有，業據被告供承在卷，核屬被告
    所有供犯罪所用之物，應依刑法第38條第1 項第2 款之規定
    宣告沒收，至於該份「合解聲明書」上所偽造之「黃雅均」
    署押2 枚，因已包含其中，自無庸重複諭知沒收；另六角扳
    手1 把固為被告所有而供其犯本案犯罪事實一(一)竊盜犯行所
    用之物，惟經被告於本院審理中陳明業已丟棄，而未扣案，
    為免將來執行困難，爰不予宣告沒收，附此敘明。
四、應適用之法條：刑事訴訟法第273 條之1 第1 項、第299 條
    第1 項前段、第310 條之2 、第454 條第1 項，修正前刑法
    第321 條第1 項第3 款，刑法第2 條第1 項前段、第28條、
    第346 條第3 項、第1 項、第216 條、第210 條、第47條第
    1 項、第51條第5 款、第38條第1 項第2 款、第3 項，刑法
    施行法第1 條之1 第1 項、第2 項前段。
五、如不服本判決，得自收受送達之翌日起10日內向本院提出上
    訴狀（應附繕本），其未敘述上訴理由者，應於上訴期間屆
    滿後20日內補提理由書狀於本院，上訴於臺灣高等法院。
本案經檢察官王碩志到庭執行職務。
中    華    民    國    100   年    6     月    10    日
                  刑事庭        法  官  潘怡華
以上正本證明與原本無異。
如不服本判決應於收受判決後10日內向本院提出上訴書狀，並應
敘述具體理由。其未敘述上訴理由者，應於上訴期間屆滿後20日
內向本院補提理由書( 均須按他造當事人之人數附繕本) 「切勿
逕送上級法院」。
                                書記官  郭怡君
中    華    民    國    100   年    6     月    10    日
附錄本案論罪科刑法條：
修正前中華民國刑法第321 條
犯竊盜罪而有左列情形之一者，處六月以上、五年以下有期徒刑
：
一、於夜間侵入住宅或有人居住之建築物、船艦或隱匿其內而犯
    之者。
二、毀越門扇、牆垣或其他安全設備而犯之者。
三、攜帶兇器而犯之者。
四、結夥三人以上而犯之者。
五、乘火災、水災或其他災害之際而犯之者。
六、在車站或埠頭而犯之者。
前項之未遂犯罰之。
中華民國刑法第346條
意圖為自己或第三人不法之所有，以恐嚇使人將本人或第三人之
物交付者，處6 月以上5 年以下有期徒刑，得併科1 千元以下罰
金。
以前項方法得財產上不法之利益，或使第三人得之者，亦同。
前二項之未遂犯罰之。
中華民國刑法第216條
行使第 210 條至第 215 條之文書者，依偽造、變造文書或登載
不實事項或使登載不實事項之規定處斷。
中華民國刑法第210條
偽造、變造私文書，足以生損害於公眾或他人者，處 5 年以下
有期徒刑。